【裁判字號】    89,聲再,477
【裁判日期】    890718
【裁判案由】    聲請再審
【裁判全文】
臺灣高等法院刑事裁定                            八十九年度聲再字第四七七號
    再審聲請人
    即受判決人  乙○○
                甲○○
右列聲請人，因詐欺等案件，對於本院中華民國八十九年七月十八日第二審確定判決
（八十九年度上易字第三五三號），聲請再審，本院裁定如左：
    主      文
再審之聲請駁回。
    事      實
一、本件聲請意旨略以：原判決有足生影響於判決之重要證據漏未審酌之再審理由：
    (一)關於懸掛乙○○醫師證書之時間：原審認係民國（下同）八十五年十二月二日
    起懸掛，顯涉臆測，並無根據：上開日期無非係依載有ＤＲ張之病患名冊上首
    頁之日期，但其上之ＤＲ張乃乙○○負責排班請人看診之部分，況縱為乙○○所
    看，亦非必有懸掛張之證書。陳美蓉已到庭證明因乙○○出國，請其看店，其
    不知是假，將之取出裝框。乙○○出國之資料有偵卷第十二頁之出入境紀錄可
    稽，足認被獲時張某不在國內，則被告實無必要於出國期間懸掛自己偽造之證書
    。另從被告要求傳喚健保局之訪查人員查詢查獲證書之位置，可認該證書非其懸
    掛。所有受訪病患均稱未注意有無懸掛被告證書，且診所既有甲○○之證書及
    開業執照即為已足，被告實無取出懸掛之以增被取締風險之必要。(二)關於甲○○
    是否明知乙○○無照之問題：從雙方合約載明乙○○為醫師可知侯確不知。
    從甲○○將張排班名冊提出於健保局作為張看診之名冊，但實際有陳桂、王澤生
    等合格醫師看診可知其不知。甲○○至事發之後仍認乙○○有照，而向健保局
    表示要補寄其證書。(三)關於鄒瀚仙證詞之可信性：鄒始終強調診所只掛乙○○
    之證書，但實際從鄒某提出之乙○○證書照片，及原審勘驗之錄影帶所攝得之畫
    面上方尚有甲○○醫師證書之一角，可知鄒所言不實。鄒瀚仙曾提出中央健保
    局台北分局八十六年三月三十一日健保北醫字第八六二０七二八六號函內容並無
    實據：(1)據被告詢問當時值班人員稱健保人員來訪係在休息時間，因醫師排班由
    乙○○安排，彼回答以乙○○醫師排班，而被認為乙○○有在診所看診，實屬誤
    會。(2)該函之時間早於本案案發前數月，設有其事，乙○○自無將偽證懸掛及冒
    險繼續看診之必要。(3)健保局設有「啄木鳥專線」，如乙○○有懸掛證書在診所
    內，則稍一連繫即可知其偽，參以八十六年十月二十九日訪查人員之蒐證方式，
    足證該函所載不實。(4)凡此亦可反證證人陳美蓉所言屬實，即在告出國以前，既
    未裝框，自不可能懸掛偽證看診。(四)關於病患在健保人員訪查時之供詞：彼等
    在偵審各庭，均稱並非乙○○所看，只是詢問或打針、拿藥等行為。據病患及
    訪查人員自承訪查時，或語帶威脅或以禮相贈，或依訪查人員所念書寫，原審予
    以採取顯有可議，對於證人經具結後之解釋及陳述等重要證據，顯未斟酌。(五)關
    於乙○○所供證書取得之原因及經過：原審認其前後所供不一而不予採信，惟
    其於偵查時稱：「是要給朋友看的」，並無行使或懸掛示眾之意。原審所引偵查
    卷第一九九之一頁反面第五、六行，與同次筆錄第二０一頁末三行所載，即檢察
    官問：「為何將醫師證書掛診所」？張答：「我只是放在抽屜內」一語，顯不相
    符，足認原審對其供詞原意顯有誤認。至檢察官出示之醫師照片，因係影印，且
    與自己之偽證尺寸大小有異，而稱沒看過，並無錯誤。且獲案時，被告並不在國
    內，只聽診所人員轉述而答稱健保人員自存放私人物品處搜出，亦無錯誤，原審
    認自八十五年十二月二日即已懸掛，顯有重要證據漏未審酌。再查乙○○既不
    在國內，掛之何用？且張既有請醫師代班，實無自己懸掛偽證之必要，因此懸掛
    張之證書，若非陳、尤因不知張無照而錯掛，即為黃醫師因自己係張所僱請，以
    為代張之班又不知張無照而懸掛之以明由來，並非出於張用以取信病患之用意至
    明。依一般常情，診所既懸掛有負責醫師之證書及開業執照，則開業已無問題
    ，實無須另懸掛其他醫師之證照，特別是無照醫師之偽證。(六)醫師陳桂等人業已
    到庭作證確曾至金城診所看診，另健保人員訪查時亦係「黃醫師」看診，設乙○
    ○欲看診，自己能為，何須請人？原審對此等證人既已調查，並有陳桂、「黃醫
    師」之筆跡之診療紀錄單可稽，並無任何文書或診療紀錄單可以證明乙○○有看
    診，原審徒憑與事實不符之病患所供，對於張某所為悉認為醫療行為，顯有誤認
    。爰依刑事訴訟法第四百二十一條之規定，以就足生影響於判決之重要證據漏未
    審酌為由聲請再審云云。
二、按刑事訴訟法第四百二十一條規定，不得上訴於第三審法院之案件，除前條規定
    外，其經第二審確定之有罪判決，如就足生影響於判決之重要證據漏未審酌者，
    亦得為受判決人之利益，聲請再審。所謂漏未審酌乃指第二審判決前已發現而提
    出之證據，未予審酌而言，苟被捨棄之證據，已於理由內敘明其捨棄之理由者，
    即非漏未審酌。又所謂重要證據，必須該證據已足認定受判決人應受無罪、或免
    訴或輕於原審所認定之罪名方可，如不足以推翻原審所認定罪刑之證據，即非足
    生影響於原判決之重要證據。
三、經查：原確定判決本於職權依調查證據之結果，取捨證據後認定：(一)該偽造之醫
    師證書影本乃係掛於上開「金城診所」內乙節，不惟據證人鄒翰仙、郭雅雲二人
    於上訴審調查中指證在卷（見上訴卷第二二八頁、第二五八頁、二六一頁），經
    當庭播放勘驗鄒翰仙所提出，於上開八十六年十月二十九日訪查時，所拍攝之現
    場錄影帶結果，在該診所之牆壁上，確懸掛有被告乙○○之彩色醫師證書乙張，
    亦有勘驗筆錄可稽（參見上訴卷第二五九頁反面）；又被告乙○○於偵查中經檢
    察官訊問為何掛在診所時，供承：「是要給我朋友看的」（參見偵查卷第一九九
    之一頁反面第五、六行）云云，顯見被告並無醫師資格，卻偽造醫師證書，將之
    懸掛於診所內，以供病患或他人觀看甚明（見原確定判決理由欄第二點第一段）
    。(二)證人陳美蓉雖為被告乙○○有利之供證，其於檢察官偵查中證稱：於八十六
    年十月間，張某出國，伊至診所代為整理時，看到張某之醫師證書影本，即自作
    主張，將之掛在牆上之一空位上等語（見偵查卷第二二一頁）；於上訴審調查中
    證稱：伊在診所擔任行政、打電腦及會計管帳工作，乙○○之醫師執照，一般係
    放在門後櫃子旁邊；查獲當天，伊不在，祗有黃燦鋒、尤美齡在，可能是黃燦鋒
    所掛云云（見上易字卷第二五九頁），姑不論證人陳美蓉係被告乙○○之女友，
    其證言是否真正可採，而無偏頗之虞，已滋生疑義；況其所稱：可能為黃燦鋒所
    掛云云，按以自稱：「黃燦鋒」之人，其長相，為圓胖臉形，被告乙○○為瘦削
    臉形，且唇上留有短鬚兩相比較，相差甚鉅（參見卷附之二人相片）觀之，該「
    黃燦鋒」於為病患看診之際，斷無無故自行懸掛被告乙○○之偽造醫師證書，使
    病患或他人易於認出該診所當時為其等看診者，並非該診所掛牌醫師之理。是證
    人陳美蓉之上開證詞，並不足為被告有利之證明（見原確定判決理由欄第二點第
    二段）。(三)當時擔任護士工作之證人尤美齡於原審調查中固供證：「（是否看過
    乙○○之醫師執照？）沒注意。」（見一審卷第一一七頁反面），於上訴審調查
    中，到庭供證：「（乙○○醫師執照掛在何處？）我記得早上上班時，只有甲○
    ○醫師執照及開業執照，我在外面掛號，查獲時有無掛乙○○之醫師執照，我不
    知道。」等詞（見上易字卷第二五八頁反面）；惟按該證人為被告乙○○僱佣之
    護士，其證詞已難無迴護被告乙○○之虞，難予儘採，況其所為證言，亦核與證
    人即健保局臺北分局人員鄒翰仙、郭雅雲二人之指證及勘驗現場拍攝之錄影帶內
    容不相吻合；參之，另一被告甲○○於八十六年十一月四日，經健保局台北分局
    業務訪查訪問時，經請其提供該診所醫師之基本資料及相關證書影本時，曾表示
    被告乙○○有醫師證書，並稱要補寄被告乙○○及另一位陳桂醫師之醫師證書影
    本（見偵字卷第七十二頁背面），益證被告乙○○有將其偽造之醫師證書影本懸
    掛於診所內之事實（見原確定判決理由欄第二點第二段）。(四)查被告甲○○於八
    十七年十一月二十六日，檢察官質其寫存證信函給乙○○係何意時，其答稱：「
    張某說他沒有醫師資格，由我掛牌，．．．。」云云（見偵字卷第二二八頁）；
    被告甲○○於第一審法院八十八年六月二十四日訊問時復供稱：「他（指被告乙
    ○○）說他是北醫的學生」（見一審卷第七十一頁），顯見被告甲○○明知被告
    乙○○並無醫師資格而猶與之合作，二人並與渠等所請來之其他醫師輪流為病患
    看診明甚，是其所辯不知被告乙○○無醫師資格，顯為事後卸責之詞，要無可採
    （見原確定判決理由欄第二點第六段）。(五)證人劉辭花於檢察官偵查中嗣雖改稱
    ：只看到被告乙○○在內幫忙包藥云云（見偵查卷第二三五頁訊問筆錄），則證
    人劉辭花顯然認得被告乙○○樣子，是該證人於健保局臺北分局人員訪查時，豈
    有指認錯誤之理？再證人李雅惠、賴麗雲、張原  於檢察官偵查時，雖曾翻異前
    詞，稱被告乙○○僅有為其注射，沒有幫其看病云云，證人李雅惠、江玉淑、鄭
    金祝等人，亦均為被告乙○○並未為其等看診之供證，惟案重初供，且其等初供
    既與事實相符，自以其等初供為可採，上開證人於嗣後所為被告有利之供證，應
    屬事後迴護之詞，均委無可採。況證人李雅惠於原審法院八十八年九月九日訊問
    時結證稱：「他（指乙○○）大部分處理內部事情，如掛號、醫療諮詢，幫我看
    病比較少．．」云云（見一審卷第一一六頁該日訊問筆錄），其證詞並未全部否
    認被告乙○○有為其看診之事實（見原確定判決理由欄第二點第三段）。(六)被告
    乙○○於檢察官訊問：「扣案醫師照片為何貼你照片？」時，初辯稱：「我沒有
    看過」（見偵查卷第九十三頁）；嗣後檢察官再次偵查中改辯稱：「（為何掛在
    診所？）那是要給朋友看的。」、「．．．，不是我掛的，是我的女朋友陳美蓉
    掛的。」（見偵查卷第一九九頁反面）；嗣又辯稱：偽造之醫師執照，係其女友
    陳美蓉說其既有醫師執照，但未看過，伊看廣告後即請他人為伊製作，只有伊女
    友見過；健保局人員來診所時，該醫師執照並未掛在診所之牆壁上，係健保人員
    自存放私人物品、醫療物品之地方搜出來者云云，其前後所供不一，是否可信已
    非無疑（見原確定判決理由欄第二點第二段）。是原確定判決就聲請再審意旨所
    述，均於判決理由欄詳加審酌、指駁、說明，當無所謂重要證據漏未審酌之可言
    ，再審聲請人所指，無非就原審已認定之事實及證據之證明力再行爭執而已，自
    非適法之再審理由。另再審聲請人所提出之證據，就其形式上觀察，尚不足以推
    翻原審所認定之罪刑而為聲請人有利之認定，當不屬上開法條所稱之重要證據。
四、綜上所述，聲請人聲請再審，為無理由，應予駁回。
據上論斷，應依刑事訴訟法第四百三十四條第一項，裁定如主文。
中      華      民      國    八十九    年      八      月    二十一    日
                                臺灣高等法院刑事第二十二庭
                                    審判長法  官  許  正  順
                                          法  官  胡  方  新
                                          法  官  林  明  俊
右正本證明與原本無異。
不得抗告。
                                          書記官  蕭  進  忠
中      華      民      國    八十九    年      八      月    二十四    日


司法院資訊處製作；財團法人民間司法改革基金會備份。
